臺灣宜蘭地方法院刑事判決　　　　　　　 95年度訴字第341號
公　訴　人　臺灣宜蘭地方法院檢察署檢察官
被　　　告　乙○○
選任辯護人　陳倉富律師
上列被告因犯偽造文書等案件，經檢察官提起公訴（94年度偵字
第2007、2256號），本院判決如下：
    主  文
乙○○無罪。
    理  由
一、公訴意旨略以：被告乙○○原任職於宜蘭縣礁溪鄉富邦綜合
    證券股份有限公司礁溪分公司之證券營業員，於民國90年間
    ，因業務上之關係，獲得甲○○之信任，而取得甲○○設於
    富邦銀行羅東分行帳號000-00-000000-0號帳戶之存摺與印
    鑑後，竟意圖為自己不法之所有，基於概括犯意，連續於附
    表支出日期欄所示之時間，填寫甲○○名義之取款憑條，並
    盜用甲○○之印章，於存戶簽章欄盜蓋甲○○之印文，而偽
    造附表支出欄所示金額之取款憑條後，持以行使，使不知情
    之銀行行員陷於錯誤，共交付新臺幣（下同）1,416,212元
    予乙○○，足以生損害於富邦銀行與甲○○，因認被告涉犯
    刑法第216條、第210條之行使偽造私文書罪嫌及第339條第1
    項之詐欺取財罪嫌云云。
二、按犯罪事實應依證據認定，無證據不得推定其犯罪事實；又
    不能證明被告犯罪者，應諭知無罪之判決，刑事訴訟法第15
    4條第2項、第301條第1項前段分別定有明文。又事實之認定
    ，應憑證據，如未能發現相當證據，或證據不足以證明，自
    不能以推測或擬制之方法，為裁判基礎；且認定不利於被告
    之事實須依積極證據，苟積極證據不足為不利於被告事實之
    認定時，即應為有利於被告之認定；另認定犯罪事實所憑之
    證據，雖不以直接證據為限，間接證據亦包括在內，然而無
    論直接證據或間接證據，其為訴訟上之證明，須於通常一般
    之人均不致有所懷疑，而得確信其為真實之程度者，始得據
    為有罪之認定，倘其證明尚未達到此一程度，而有合理之懷
    疑存在而無從使事實審法院得有罪之確信時，即應由法院為
    諭知被告無罪之判決（最高法院40年台上字第86號、30年台
    上字第816號、76年台上字第4986號判例可資參照）。又告
    訴人之告訴，係以使被告受刑事追訴為目的，其指訴是否與
    事實相符，仍應調查其他證據，以資審認，必被害人所述被
    害情形，無瑕疵可擊，且就其他方面調查，與事實相符，始
    足據為有罪判決之基礎（最高法院52年臺上字第1300號判例
    及81年度台上字第3539號判決意旨參照）。
三、本件公訴意旨認被告涉犯詐欺及行使偽造私文書罪嫌，無非
    係以被告乙○○之供述、告訴人甲○○之指述、本院民事庭
    92年度訴字第30號卷內取款憑條27張、富邦商業銀行客戶存
    提紀錄為據。訊據被告堅決否認涉有上開詐欺及行使偽造私
    文書之犯行，辯稱：伊沒有盜領告訴人之存款，係因告訴人
    玩當沖，我有先把我的錢借給他，先做交易代墊股款，取款
    憑條係告訴人同意後由告訴人蓋印等語。
四、經查：
（一）被告代告訴人保管帳戶，並且填載取款憑條提領或轉帳如
      附表所示之金額等情，業據被告坦認在卷，並有客戶存提
      紀錄單、取款憑條、股票買賣進出明細表在卷可稽，自堪
      信為真實。而附表存入欄編號6、8、25均係由被告所轉入
      ，附表存入欄編號1、4 、5、7、9、10、11、12、14、15
      、16、17、18、19、20、21、22、23、26、27、28、29、
      33、34、37號係由被告存入等情，均經告訴人於本院92年
      度訴字第30號民事庭自承在卷（見92年度訴字第30號卷宗
      第306、307頁筆錄），至附表存入欄編號8、24部分之金
      額，係由被告之母親陳嬌之帳戶內轉入告訴人之帳戶，此
      於本院審理時亦經當庭勘驗被告所提出之存摺資料無誤（
      見本院卷第137頁筆錄），可見被告所辯附表存入欄內之
      金額係由被告所存入或轉入等語，尚非無據。至告訴人雖
      指訴被告盜領其存款，而存入其存摺內之金額，均係由告
      訴人先行交付予被告現金後由被告存入等語，然查，依告
      訴人所指提領現金之礁溪鄉農會帳戶之客戶往來交易明細
      表所示，於90年間僅有分於90年1月19日20,000元、4 月4
      日150,000元、5月29日12,000元、7月16日10,000元、7月
      19日130, 000元、7月20日60,069元、10月3日160,000 元
      、10月5日100,000元、10月30日50,000元、11月29日6,00
      0元之現金支出，此有礁溪鄉農會客戶往來交易明細表在
      卷可稽，核與附表存入欄所示存入告訴人帳戶之金額、時
      間均不符合，則告訴人所指存入其帳戶內之金額均為其提
      領現金後交予被告存入等情，已有可疑，且依告訴人所述
      其係於幾天前即已先行提領金額委由被告存入帳戶內，然
      告訴人既自承其每日均至證券公司玩當沖，則其如何於事
      前即知悉交易會有所虧損且知悉虧損金額而事先提領現金
      交付予被告？況告訴人雖指稱如附表存入欄編號6、8 、
      25之金額均係其交付現金予被告後，由被告存入其自己之
      帳戶內再轉匯至告訴人帳戶內等語，然衡之常情，被告若
      果有盜領被告款項之意圖，自可於告訴人交付現金之時，
      即行侵占入己，何需大費周章將現金先存入自己之帳戶內
      後，再轉帳入被告之帳戶後，再行盜領？顯見告訴人所指
      稱附表存入欄內所存入之金額均係其提出交付予被告存入
      或轉入等情，尚屬無據，而被告所辯附表存入欄內之金額
      為其代為存入或轉入，被告與告訴人間確有金錢往來關係
      等情，尚堪採信。
（二）告訴人於偵查中證稱曾將帳戶之印鑑交付予被告3次等語
      （見93年度偵字第83號卷第4頁筆錄），然告訴人前於92
      年度訴字第30號民事庭時稱：「印章並未交給被告……印
      章乙○○總共拿了3次，第1次她告訴我說要幫我申請信用
      卡，拿了我的印章約2、3天之後才還我，且說信用卡不見
      了，沒有多久之後，她又跟我拿第2次印章，也是說要再
      申請信用卡，也是拿了2、3天才還我，但說信用卡沒有辦
      出來，因為身份證號碼寫不對，所以有跟我拿了第3次印
      章，這1次拿了我的印章有1個多月」等語（見92年度訴字
      第30號卷宗第305、307頁筆錄），核與告訴人於本院審理
      時證稱：「被告總共向伊拿印章很多次，除了買賣股票以
      外，還有辦信用卡2次，其他還有很多次」等語（見本院
      卷第99頁筆錄）均不相符，且告訴人之印章平常既均未由
      被告保管，依附表所示提領金額之時間長達半年之久，次
      數多達27次，被告若以辦理信用卡為名義而向告訴人拿取
      印章3次，如何於如此長之時間提領如此多次之金額？故
      告訴人就被告持有其印章一節之指述顯有瑕疵，尚難據其
      有瑕疵之指述，即謂被告確有於取款憑條上盜蓋告訴人所
      有之印章之犯行。且告訴人於本院審理時證稱其幾乎每日
      到證券公司玩當沖，委託書均係由其親簽下單，且有按期
      收到股票買賣交易通知書及對帳單等語在卷（見本院卷第
      136、137頁筆錄），則以告訴人如此頻繁前往證券公司下
      單，並有按期收到股票買賣交易通知書及對帳單，則被告
      果若有告訴人所指之盜賣股票及盜領存款之行為，告訴人
      豈有可能不知其帳戶內股票買賣及金額之異動？顯見告訴
      人對於被告提領帳戶內金額之行為，早已有所同意知悉，
      始會於長達半年之久之期間中，均未對被告表示任何異議
      ，而繼續將存摺交由被告保管。故依告訴人之指述，尚難
      證明被告有盜蓋印章於取款憑條上而盜領存款之事實。
（三）至依告訴人之帳戶資料，雖有存入款項後購買相當金額股
      票之記錄（見92年度訴字第30號民事卷第110-114頁），
      與告訴人所指存入金額係為購買股票款項之情節相符，然
      該存入之金額既不能證明均係由告訴人所交付而存入，已
      如前述，且依其存入金額之日期均為購買股票之當日，甚
      或有僅存入1,000元金額以湊足購買股票款項之記錄，更
      與被告所辯告訴人係玩當沖，因款項不足始由其代墊等情
      相吻合。況縱依該帳戶資料所示，被告所提領之金額與賣
      出證券之金額相關，然被告先後為告訴人存入款項多次，
      被告與告訴人之間實有密切之金錢往來關係，已可認定，
      再參以被告及告訴人於民事庭就雙方金錢往來期間差額究
      竟多少及是否已經對帳完成一節均多所爭議，可知雙方有
      頻繁且複雜之金錢往來，故自不能僅因被告提領之金額與
      賣出證券之金額相關，即認被告有盜領告訴人存款之不法
      所有意圖。況依被告所提出告訴人所簽而被告未為告訴人
      下單之委託書有高達80餘張觀之，更與被告所辯因後來要
      為告訴人代墊之金額太多始未再為告訴人代墊及下單等情
      相符，故自難僅憑告訴人之指訴而認被告提領款項係有為
      自己不法所有之意圖。
（四）綜上所述，被告既有存入款項至告訴人之帳戶內，而與告
      訴人有金錢往來之關係，而告訴人之指訴亦有上開瑕疵，
      自難依此而證明被告提領帳戶內之款項有何為自己不法所
      有之意圖，且依公訴人所舉之證據，亦無從證明被告有盜
      蓋告訴人印章且有何施用詐術使告訴人陷於錯誤之犯行，
      而本院亦查無其他積極之證據足認被告有公訴人所指之詐
      欺及行使偽造私文書之犯行，則本件既不能證明被告犯罪
      ，爰依首開規定，依法為被告無罪判決之諭知。
據上論斷，應依刑事訴訟法第301條第1項前段，判決如主文。
本案經檢察官賴慶祥到庭執行職務
中　　華　　民　　國　　96　　年　　6 　　月　　26　　日
                  刑事第二庭審判長法  官  黃永勝
                          　      法  官  張育彰
                                  法  官  鄭貽馨
以上正本證明與原本無異。
如不服本判決應於收受本判決後10日內向本院提出上訴書狀。
                                  書記官  林嘉萍
中　　華　　民　　國　　96　　年　　6 　　月　　28　　日
